臺灣臺南地方法院民事判決
110年度訴字第1435號
原      告  曹邱妍妍
訴訟代理人  王燕玲律師
被      告  中租迪和股份有限公司

法定代理人  陳鳳龍  
訴訟代理人  曾富麟  

上列當事人間分配表異議之訴事件，經本院於民國111年3月1日
言詞辯論終結，判決如下：
    主      文
一、本院109年度司執字第53905號給付票款強制執行事件，於民
    國110年8月16日製作之分配表，其中表1次序4所列被告執行
    費應受分配金額新臺幣5,887元、表1次序16所列被告票款應
    受分配金額新臺幣1,339,763元、表2次序4所列被告執行費
    應受分配金額新臺幣5,973元、表2次序15所列被告表1分配
    不足應受分配金額新臺幣1,978,397元，均應予剔除，不得
    列入分配。
二、訴訟費用新臺幣34,066元由被告負擔。
    事實及理由
壹、程序方面：
　　按債權人或債務人對於分配表所載各債權人之債權或分配金
    額有不同意者，應於分配期日1日前，向執行法院提出書狀
    ，聲明異議；前項書狀，應記載異議人所認原分配表之不當
    及應如何變更之聲明；異議未終結者，為異議之債權人或債
    務人，得向執行法院對於為反對陳述之債權人或債務人提起
    分配表異議之訴；聲明異議人未於分配期日起10日內向執行
    法院為前2項起訴之證明者，視為撤回其異議之聲明；經證
    明者，該債權應受分配之金額，應行提存，強制執行法第39
    條第1項、第2項及第41條第1項、第3項分別定有明文。經查
    ，被告前執本院89年度執字第23199號債權憑證（由本院89
    年度票字第2001號本票裁定及確定證明書所換發，下稱系爭
    債權憑證）為執行名義，於民國109年6月9日聲請對原告之
    財產強制執行，經本院民事執行處（下稱執行法院）以109
    年度司執字第53905號給付票款強制執行事件（下稱系爭執
    行事件）受理。執行法院於110年8月16日作成分配表，並定
    於110年9月24日實行分配，原告於110年9月8日具狀聲明異
    議，主張分配表中表1次序4、表1次序16、表2次序4、表2次
    序15所列被告應受分配金額，合計新臺幣（下同）3,330,02
    0元（5,887元＋1,339,763元＋5,973元＋1,978,397元＝3,330,0
    20元），均應予剔除。執行法院未認異議為正當而更正分配
    表，原告乃於分配期日起10日內之110年9月29日提起本件分
    配表異議之訴，及向執行法院為起訴之證明乙情，有原告提
    出蓋有本院收文章戳之民事分配表異議之訴起訴狀及民事聲
    明異議狀可稽（本院卷第15、33頁），並經本院調閱系爭執
    行事件案卷查明無訛，復為兩造所不爭執。揆諸前開法文，
    原告提起本件分配表異議訴訟，於法並無不合，先予敘明。
貳、實體方面：
一、原告主張：原告前於系爭執行事件進行中，向被告提起債務
    人異議之訴，經本院以110年度訴字第379號判決，確認系爭
    債權憑證所示之本票債權請求權及利息均已罹於時效而消滅
    ，被告不得再執系爭債權憑證對原告為強制執行，該案兩造
    均未上訴而告確定（下稱前案確定判決）。詎被告仍持系爭
    債權憑證續為執行，且執行法院未將被告請求分配金額自分
    配表中剔除，顯與前案確定判決意旨有違。為此，依強制執
    行法第41條第1項前段規定，提起本件分配表異議之訴等語
    ，並聲明：如主文所示。
二、被告則以：本件與前案確定判決之訴訟標的同一，均為原告
    是否應依連帶保證法律關係為給付，依民事訴訟法第400條
    、第249條第1項第7款之規定，原告不得重複起訴。且本件
    原告主張分配表應剔除被告受分配項目，無非係以被告所持
    系爭債權憑證之票據請求權業已罹於時效為由，惟核前案確
    定判決主文第1項內容，僅確認系爭債權憑證所載本金債權
    部分，於原告已清償之889,118元範圍內對原告不存在，但
    原告尚積欠被告本金債權2,329,882元（債權憑證所載本金3
    ,219,000元－原告已清償本金889,118元＝2,329,882元），及
    自91年12月25日起至清償日止，按週年利率百分之20計算之
    利息，暨已核算未受償之利息1,749,721元未清償。至前案
    確定判決主文第2項內容，為被告「不得再執」系爭債權憑
    證為執行名義，對原告為強制執行，然系爭執行事件業於11
    0年3月31日拍定原告之不動產，於110年4月12日核發權利移
    轉證書予拍定人，是系爭執行事件已因拍定人繳足價金並領
    得權利移轉證書而告終結，自非前開主文第2項所指「不得
    再持」之限制範圍，被告仍得受分配等語，資為抗辯，並聲
    明：原告之訴駁回。
三、兩造不爭執之事項為（本院卷第173頁）：
  ㈠被告於109年6月9日執系爭債權憑證聲請強制執行原告之不動
    產，經執行法院以系爭執行事件受理後，於110年3月31日拍
    定，同年4月12日核發權利移轉證書予拍定人。
  ㈡原告就系爭執行事件對被告提起債務人異議之訴，經前案確
    定判決：確認被告持有系爭債權憑證所載本金債權部分，於
    889,118元範圍内對原告不存在；被告不得再持系爭債權憑
    證為執行名義，對原告為強制執行。該案於110年6月28日確
    定。
  ㈢系爭執行事件執行所得金額共計6,688,888元，於110年8月16
    日作成分配表，並定於110年9月24日進行分配。原告不同意
    分配表之記載，於110年9月8日具狀聲明異議，並於110 年9
    月29日提起本件分配表異議訴訟。　　　　
四、得心證之理由：
　㈠本件有無民事訴訟法第400條規定之適用？
　⒈按民事訴訟法第400條第1項規定確定判決之既判力，惟於判
    決主文所判斷之訴訟標的，始可發生。若訴訟標的以外之事
    項，縱令與為訴訟標的之法律關係有影響，因而於判決理由
    中對之有所判斷，除同條第2項所定情形外，尚不能因該判
    決已經確定而認此項判斷有既判力（最高法院73年台上字第
    3292號判決意旨參照）。至所謂訴訟標的，係指為確定私權
    所主張或不認之法律關係，欲法院對之加以裁判者而言（最
    高法院61年台再字第186號判決意旨參照）。分配表異議之
    訴，其訴訟標的為對分配表之異議權，乃請求判決變更原分
    配表或重新製作分配表，與請求確認債權不存在之訴之訴訟
    標的不同（最高法院109年度台上字第3154號判決意旨參照
    ）。
　⒉經查，前案確定判決主文第1項，關於確認被告持有系爭債權
    憑證所載本金債權，於889,118元範圍内對原告不存在部分
    ，其訴訟標的即法院所加以裁判之對象為：系爭債權憑證所
    示被告對原告之「債權」是否存在。前案判決主文第2項，
    關於命被告不得再持系爭債權憑證為執行名義，對原告為強
    制執行部分，觀諸前案判決理由，係因認系爭債權憑證之本
    票債權請求權已罹於時效，原告為時效抗辯並拒絕給付為由
    ，而認被告不得再持系爭債權憑證為執行名義，對原告為強
    制執行，是其訴訟標的即法院所加以裁判之對象為：系爭債
    權憑證所示被告對原告之「債權請求權」是否因時效消滅而
    不存在。以上均與本件分配表異議之訴，原告請求裁判之對
    象：分配表中表1次序4、表1次序16、表2次序4、表2次序15
    所列被告應受分配金額，應否剔除，有所不同。從而，本件
    並無民事訴訟法第400條既判力或同法第249條第1項第7款一
    事不再理之問題。
  ㈡系爭執行事件是否業已終結？
　⒈按債務人對於有執行名義而參與分配之債權人為異議者，僅
    得以第14條規定之事由，提起分配表異議之訴；執行名義無
    確定判決同一之效力者，於執行名義成立前，如有債權不成
    立或消滅或妨礙債權人請求之事由發生，債務人亦得於強制
    執行程序終結前提起異議之訴，強制執行法第41條第2項、
    第14條第2項分別定有明文。是以，債務人提起分配表異議
    之訴，僅得以第14條規定「債權不成立或消滅或妨礙債權人
    請求」之事由，至於執行程序是否終結，並非分配表異議之
    訴之程序要件，分配表異議之訴之程序要件應回歸前述程序
    方面所援引之法文，即強制執行法第39條第1項、第2項及第
    41條第1項、第3項之相關規定，此與債務人異議之訴有所不
    同。
　⒉經查，系爭執行事件於110年3月31日拍定原告之不動產，並
    於110年4月12日核發權利移轉證書予拍定人等情，為兩造所
    不爭執，而不動產之拍賣程序，係以拍定人已依強制執行法
    規定繳足價金，領得執行法院所發給權利移轉證書，謂為終
    結(最高法院106年度台上字第2933號判決意旨參照)，則系
    爭執行事件已因拍定人繳足價金並領得權利移轉證書而告終
    結，堪可認定。惟系爭執行事件是否終結，本非分配表異議
    之訴得否提起之程序要件，蓋分配表之作成勢必在債務人之
    不動產拍定及繳足價金之後，此與債務人異議之訴有所不同
    ，而本件分配表異議之訴之提起，業已合乎強制執行法第39
    條第1項、第2項及第41條第1項、第3項所規定之程序要件，
    亦如前述，並不因系爭執行事件是否終結而影響本件起訴之
    程序合法性。
　㈢原告主張分配表中表1次序4所列被告執行費應受分配金額5,8
    87元、表1次序16所列被告票款應受分配金額1,339,763元、
    表2次序4所列被告執行費應受分配金額5,973元、表2次序15
    所列被告表1分配不足應受分配金額1,978,397元，均應予剔
    除，不得列入分配，有無理由？
　⒈按時效完成後，債務人得拒絕給付，民法第144條第1項定有
    明文，而消滅時效完成之效力，不過發生拒絕給付之抗辯權
    ，是債權本身固然未消滅，但應認於債務人對債權人行使時
    效抗辯後，債權人之「請求權」即歸於消滅（最高法院99年
    度第5次民事庭會議決議參照）。時效抗辯核屬強制執行法
    第41條第2項、第14條第2項規定之「債權不成立或消滅或妨
    礙債權人請求之事由」之一種。
  ⒉被告雖辯稱前案確定判決主文第1項內容僅有確認系爭債權憑
    證所載本金債權部分，於原告已清償之889,118元範圍內對
    原告不存在，原告尚有積欠被告本金債權2,329,882元及利
    息未償，自得列入分配表中受償等語。然查，系爭債權憑證
    所載之本票債權請求權，已因罹於3年時效而消滅乙節，同
    為前案確定判決所是認，被告對原告之其餘債權固非當然消
    滅而不存在，然原告既已依民法第144條第1項前段規定主張
    時效抗辯，拒絕給付，揆諸上開說明，被告對原告之債權請
    求權即歸於消滅，不得再為請求。從而，被告對原告之債權
    請求權既因原告提出時效抗辯後歸於消滅，則原告據此妨礙
    事由，請求將分配表中依據系爭債權憑證所列表1次序4、表
    1次序16、表2次序4、表2次序15被告得受分配之金額予以剔
    除，即非無據。
  ⒊至被告另稱系爭執行事件已因拍定人繳足價金並領取權利移
    轉證書後終結，其持系爭債權憑證聲請強制執行係在執行程
    序終結前，並無違反前案確定判決主文第2項所諭知不得再
    執系爭債權憑證對原告強制執行之意旨等語。然查，被告不
    得再持系爭債權憑證對原告為強制執行，係因其對原告之債
    權請求權業因時效完成且經原告提出時效抗辯而歸於消滅，
    與系爭執行程序是否拍定及繳足價金並領取權利移轉證書無
    涉，被告此部分抗辯，要無可採。
五、綜上所述，被告對原告之債權請求權，既已因罹於時效而消
    滅，並經原告提出時效抗辯而不得再為請求，則原告提起本
    件分配表異議之訴，請求將系爭執行事件於110年8月16日製
    作之分配表，其中表1次序4所列被告執行費應受分配金額5,
    887元、表1次序16所列被告票款應受分配金額1,339,763元
    、表2次序4所列被告執行費應受分配金額5,973元、表2次序
    15所列被告表1分配不足應受分配金額1,978,397元，均應予
    剔除，不得列入分配，為有理由，應予准許。　　
六、本件為判決基礎之事證已臻明確，兩造其餘攻擊防禦方法及
    所提證據，核與判決結果不生影響，爰不逐一論述，併此敘
    明。　
七、訴訟費用之依據：民事訴訟法第78條。　
中　　華　　民　　國　　111 　年　　3 　　月　　15　　日
                    民事第四庭  審判長法  官  張家瑛
　　　　　　　　　　
                                      法  官  林勳煜

                                      法  官  陳䊹伊
以上正本係照原本作成。
如不服本判決，應於判決送達後20日內向本院提出上訴狀並表明
上訴理由（須附繕本）。如委任律師提起上訴者，應一併繳納上
訴審裁判費。
中　　華　　民　　國　　111 　年　　3 　　月　　17　　日
                                      書記官  王美韻